【裁判字號】    97,重訴,304
【裁判日期】    980213
【裁判案由】    所有權移轉登記等
【裁判全文】
臺灣士林地方法院民事裁定             97年度重訴字第304號
原      告  乙○○
訴訟代理人  劉敏卿律師
被      告  戊○○
            丙○○
            丁○○
            甲○○
上四人共同
訴訟代理人  江雅萍律師
上列當事人間請求所有權移轉登記等事件，原告對被告戊○○、
丙○○、丁○○及甲○○提起備位之訴，本院裁定如下：
    主      文
原告備位之訴駁回。
訴訟費用由原告負擔。
    理      由
一、按所謂客觀訴之預備合併，係指原告預防其提起之此一訴訟
    無理由，而同時提起不能並存之他訴，以備先位之訴無理由
    時，可就後位之訴獲得有理由之判決之訴之合併而言，最高
    法院64年台上字第82號判例可資參照。次按被告有二人以上
    ，於同訴訟程序被訴，於先位被告之訴為無理由時，法院始
    就備位被告之訴為裁判，此為學說上所稱之主觀預備訴之合
    併。又所謂主觀預備訴之合併，在法院審理時，仍應就各該
    訴訟全部辯論，僅於先位之訴有理由時，無庸再就備位之訴
    為裁判，是備位當事人可能未獲任何裁判，致備位當事人地
    位不安定，與訴訟安定性原則有違，且先位當事人與他當事
    人間之裁判，對備位當事人並無法律上之拘束力，徒使後位
    當事人浪費無益之訴訟程序。又如適用民事訴訟法第55條共
    同訴訟人獨立之原則，於一被告上訴時，其效力不及於其他
    被告，亦難免有裁判矛盾之可能，故就現行之規定，尚難承
    認此種訴訟型態，對備位之訴訟部分，應以其起訴與否屬不
    確定狀態，認其起訴不合法，依民事訴訟法第249 條第1 項
    第6 款裁定駁回此部分之訴（最高法院91年度台上字第2308
    號判決參照）。
二、經查，本件原告主張坐落臺北市○○段○ ○段460 、447 、
    462 號地號三筆土地持分及其上建物即門牌號碼臺北市○○
    路○ 段137 巷8 之1 號房屋、建號426 持分，為其於民國67
    年間向訴外人即被告戊○○、丙○○、丁○○之父、被告甲○○之夫闕成彬所買受，後並由原告占有，惟因故遲未辦理
    移轉登記，嗣闕成彬死亡後，由被告戊○○、丙○○、丁○○分割繼承取得前開房地之所有權，因而依據買賣及繼承法
    律關係，提起先位之訴，請求被告戊○○、丙○○、丁○○
    應共同將登記其等所有之前開房地，移轉登記予原告。原告
    另主張闕成彬於80年5 月22日，因生意周轉向原告夫妻借貸
    並請求原告提供不動產及前開房地設定抵押權，向臺灣土地
    銀行貸款新臺幣（下同）1,700 萬元，該貸款自85年6 月1
    日起均由原告負責繳息，而依闕成彬所立之承諾書，闕成彬
    應自85年6 月1 日起負責清償該借款之本利，目前尚欠款12
    ,076,400 元 ，而依借貸、承諾書及繼承之法律關係，提起
    備位之訴，請求被告戊○○、丙○○、丁○○、甲○○應連
    帶給付原告12,076,400元，並自85年6 月1 日起至清償日止
    ，按年息5 ％計算之利息，如法院審理結果，認先位之訴無
    理由，則請求就備位之訴裁判。原告所提起先、備位之訴，
    其訴訟標的法律關係一為買賣契約所生之移轉登記請求權，
    一為借貸契約、承諾書所生之借款返還請求權，實有同獲勝
    訴判決之可能，在客觀上非全然不能並存，且兩者之基礎事
    實完全不同，縱非由同一訴訟程序進行審理，亦無裁判矛盾
    之虞，而無礙於訴訟經濟。再者，就被告甲○○部分，核其
    訴之合併型態為主觀預備合併，此部分備位之訴，其起訴與
    否實屬不確定狀態，實有礙於訴訟之安定性。揆諸首開說明
    ，被告備位之訴難認為合法，應予駁回。
三、依民事訴訟法第249 條第1 項第6 款、第95條、第78條，裁
    定如主文。
中    華    民    國    98    年    2     月    13    日
                  民事第一庭  法  官  藍雅清
以上正本證明與原本無異。
如對本裁定抗告，應於裁定送達後10日內向本院提出抗告狀。
中    華    民    國    98    年    2     月    16    日
                              書記官  蘇意絜


司法院資訊處製作；財團法人民間司法改革基金會備份。
